【裁判字號】    99,訴,1762
【裁判日期】    991231
【裁判案由】    毒品危害防制條例
【裁判全文】
臺灣臺北地方法院刑事判決              99年度訴字第1762號
公  訴  人  臺灣臺北地方法院檢察署檢察官
被      告  吳本
指定辯護人  公設辯護人沈芳萍
上列被告因毒品危害防制條例案件，經檢察官提起公訴（99年度
偵字第21737 號），本院判決如下：
    主  文
吳本持有第二級毒品純質淨重二十公克以上，處有期徒刑壹年
。扣案大麻煙草（驗餘淨重共計陸拾壹點捌玖公克）均沒收銷燬
之；裝盛前開毒品用之外包裝袋柒個，均沒收。
    事  實
一、吳本明知大麻係毒品危害防制條例所明定之第二級毒品，
    不得非法持有，於民國99年9 月14日20時許，在臺北市華視
    電視台附近停車場內，收受姓名、年籍不詳自稱「JASON 」
    之成年男子所贈送第二級毒品大麻煙草7 包（均分別以塑膠
    袋裝盛，驗餘淨重共計61.89 公克，純質淨重61.89 公克，
    且裝盛前開毒品用之塑膠袋7 個之空袋合計重8.26公克），
    達一定數量二十公克以上，旋即非法持有之，並將之放置在
    其位於新北市○○區○○街8 巷1 號4 樓之住處內。嗣吳本
    因擔心家人發現前開毒品之事，乃於99年9 月19日凌晨將
    該第二級毒品大麻煙草7 包放置在其褲袋內攜出，並準備另
    覓地點放置，而於99年9 月19日凌晨3 時許，行經臺北市大
    安區○○○路與光復南路口時，經警員察覺吳本神色有異
    ，事覺可疑，乃對吳本盤查、命出示證件，吳本在警員
    知悉其持有前開第二級毒品犯行前，即向員警自首而接受裁
    判，並主動將褲袋內之大麻煙草7 包交付予警員，而經警員
    當場扣得該第二級毒品大麻煙草（均分別以塑膠袋裝盛，驗
    餘淨重共計61.89 公克，純質淨重61.89 公克），及其所有
    且供持有上開毒品所用之塑膠袋7 個。
二、案經臺北市政府警察局大安分局移送臺灣臺北地方法院檢察
    署檢察官偵查後起訴。
    理  由
一、上開犯罪事實，業經被告吳本於警詢、偵查及本院審理中
    均坦承不諱（見99年度偵字第21737 號偵查卷第7 頁至第9
    頁、第62頁、本院99年11月30日審理筆錄第6 頁）。且查：
  (一)被告於99年9 月19日凌晨3 時許，在臺北市大安區○○○路
    與光復南路口為警員查獲扣案之煙草，經送法務部調查局鑑
    驗結果，確實均為含有第二級毒品大麻成分之煙草（驗餘淨
    重共計61.89 公克），此有該中心99年10月12日調科壹字第
    099230 228號鑑驗通知書1 份在卷可稽（見本院卷附），足
    認被告前開自白與事實相符。
  (二)公訴意旨雖以：被告持有上開毒品係意圖販賣，因認被告涉
    犯毒品危害防制條例第5 條第2 項之意圖販賣而持有第二級
    毒品罪嫌乙節。
  (1)按犯罪事實應依證據認定之，無證據不得認定其犯罪事實；
    又不能證明被告犯罪者，應諭知無罪之判決，刑事訴訟法第
    154 條第2 項、第301 條第1 項分別定有明文。次按認定被
    告有罪之事實，應憑證據，如未能發現相當之證據，或證據
    不足以證明，自不能以推測或擬制之方法，以為裁判之基礎
    ；且認定事實所憑之證據，其為訴訟上之證明，須達於通常
    一般人均不致有懷疑，而得確信其為事實之程度者，始得據
    為有罪之認定，倘其證明尚未達到此一程度而有合理之懷疑
    存在時，尚難為有罪之認定基礎；另苟積極證據不足以為不
    利於被告事實之認定，即應為有利於被告之認定，更不必有
    何有利之證據（最高法院30年上字第816 號、40年臺上字第
    86號、76年臺上字第4986號判例意旨參照）。又刑事訴訟法
    第16 1條第1 項規定：檢察官就被告犯罪事實，應負舉證責
    任，並指出證明之方法。因此，檢察官對於起訴之犯罪事實
    ，應負提出證據及說服之實質舉證責任。倘其所提出之證據
    ，不足為被告有罪之積極證明，或其指出證明之方法，無從
    說服法院以形成被告有罪之心證，基於無罪推定之原則，自
    應為被告無罪判決之諭知（最高法院92年臺上字第128 號判
    例意旨參照）。
  (2)公訴人認被告涉犯意圖販賣而持有第二級毒品罪嫌，無非係
    以被告之供述、扣案第二級毒品大麻煙草、法務部調查局毒
    品鑑定書、臺灣尖端先進生技醫藥股份有限公司濫用藥物尿
    液檢驗報告為其主要論據。訊據被告堅詞否認有何意圖販賣
    而持有第二級毒品犯行，辯稱：因為當時JASON 之人要回國
    ，又積欠伊酒費，才拿2 包大麻給伊，作為抵償債務之用，
    其餘大麻毒品也是JASON 的人交給伊的，JASON 當時告訴伊
    可以慢慢抽等語。
  (3)本院查：
  被告確實有於上開犯罪事實欄一時、地持有上述第二級毒品
    大麻之事實，已如前所述。
  又被告就本案之供述，其於警詢中先供稱：扣案毒品是伊的
    ，伊欲拿至公司存放。該毒品是伊於99年9 月14日20時許，
    在臺北市華視停車場附近，由1 位留學生的友人叫JASON 的
    人免費提供給伊的，因為JASON 不能將毒品帶出國，也不能
    放在家裡，所以交給伊處理，沒有利益上的往來，伊從來沒
    有施用過第二級毒品大麻等語（同前偵查卷第7 頁至第9 頁
    ）；於偵查中中之羈押庭時改稱：大麻毒品是夜店的客人名
    叫JASON 的人給伊的，對方沒有用完毒品，又要回國，吃飯
    當中拜託伊可否將大麻放在伊這裡，對方也知道伊不抽大麻
    ，才麻煩伊保管等語（同前偵查卷第42頁）；於本院審理中
    供稱：JASON 之前就已經累積蠻多墊款，約積欠11,000元，
    但伊沒想到JA SO N 會給這麼多毒品。JASON 也知道給伊太
    多，但JASON 也不能帶出去，所以全部放在伊這裡，JASON
    有說如果他們回來的話，會來找伊等語（見本院99年11月4
    日訊問筆錄第2 頁至第4 頁）；嗣再改稱：伊之前不敢承認
    才說大麻是JASO N叫伊保管的等語（見99年11月15日準備程
    序筆錄第2 頁）。綜析被告所述內容，雖有前後不一之情形
    ，惟均無提及意圖販賣而持有之相關重要事實，是此顯不足
    為被告有公訴人所指稱意圖販賣而持有第二級毒品之不利益
    認定。抑且，以本案查扣之大麻數量，客觀上亦難認必係意
    圖販賣。
  公訴意旨又認：被告持有數量龐大，依被告於法院審理中供
    稱施用大麻毒品量而言，查獲之數量已足供連續使用4 個月
    之久，且大麻毒品與安非他命毒品不同，不會每天使用，被
    告所持有之數量顯非一般人持有之數量乙節。然持有毒品，
    原因甚多，或單純持有，或供己施用，或轉讓他人，或販賣
    ，不一而足，法條亦因而異其處罰，是難僅以被告持有數量
    較多，即推論其係供販賣之用。
  (4)此外，遍查全卷稽證，亦查無其他積極之證據足認被告持有
    上開扣案毒品，係基於販賣牟利原因持有之，是公訴人所指
    被告意圖販賣而持有第二級毒品之犯罪，尚屬不能證明，自
    不得遽認被告有此項犯罪。
  (三)至被告雖於偵查及本院審理中曾供稱自己是替自稱JASON 之
    人保管寄藏本案全部或部分大麻之情，惟此亦經被告終為否
    認，如前所述，且觀諸被告於警詢時之前開陳述，屬案發時
    所為之供述，通常較少受干預及權衡利害得失，所言應較接
    近真實可採信，及被告為警查獲時，經警員對其採集尿液送
    檢驗結果確實呈大麻陰性反應，有臺灣尖端先進生技醫藥股
    份有限公司濫用藥物檢驗報告1 份附卷可佐，亦與被告於該
    次警詢時所為前揭供述相符合，此外，亦查無證據足資證明
    被告此部分所述寄藏第二級毒品大麻之情為真實，基於罪疑
    唯輕原則，尚難認被告有替稱JASON 之人藏寄第二級毒品大
    麻之情事。
  (四)綜上，本案事證明確，被告前開犯行，洵堪認定，應依法論
    科。
二、按大麻係毒品危害防制條例第2 條第2 項第2 款所規範之第
    二級毒品，故核被告所為係犯毒品危害防制條例第11條第4
    項之持有第二級毒品純質淨重20公克以上罪。公訴人起訴認
    被告係涉犯毒品危害防制條例第5 條第2 項之意圖販賣而持
    有第二級毒品罪嫌，容有誤會，已經本院認定如前所述，又
    被告單純持有第二級毒品之行為，與經起訴之意圖販賣而持
    有第二級毒品之行為間，僅有主觀犯意之不同，實質上均同
    係持有第二級毒品之行為，而具有社會基本事實同一性，則
    被告單純持有第二級毒品之部分仍應認為係經起訴之犯罪事
    實，是本院自應依法判決（參見最高法院89年台上22 35 號
    判決）。再者，本件被告於99年9 月19日凌晨3 時許，攜帶
    前開大麻毒品，行經臺北市大安區○○○路與光復南路口時
    ，經警員察覺被告神色有異，事覺可疑，乃對被告盤查、命
    出示證件，被告旋即主動將褲袋內之大麻煙草7 包交付予警
    員，並坦承持有大麻毒品犯行等情，已經被告於警詢中供述
    明確在卷（同前偵查卷第7 頁、本院99年11月30日審理筆錄
    第6 頁），且觀諸卷附扣案大麻毒品照片所示（同前偵查卷
    第16頁上方照片），該毒品斯時均係以不透明之鋁箔包裝裝
    盛，若未開啟檢視，警員顯無從外觀得之內容物甚明，是被
    告供稱遭盤查時是伊主動告知警員鋁箔包裝內是大麻毒品乙
    節，應屬實情。而查獲本案警員雖是依經驗主觀認被告神色
    緊張，不無犯罪之可能，並對被告盤查，但顯尚乏確切之根
    據足對被告有本案犯罪之合理懷疑情況下，被告即主動將持
    有之第二級毒品毒品交出，並配合調查，自白其持有毒品之
    犯行，並接受裁判，應認符合自首之要件，且其係對於未發
    覺之犯罪自首而受裁判，其積極面對訴究，值得鼓勵，是依
    刑法第62條前段規定，減輕其刑。爰審酌被告持有毒品之數
    量非少，助長毒品流通，影響社會秩序，所為實屬非是，惟
    考量終究及時為警查獲，未造成其他毒害之蔓延，暨其素行
    、生活狀況、犯罪之動機、目的、手段等一切情狀，量處如
    主文所示之刑。
三、扣案之大麻毒品（驗餘淨重61.89 公克），為查獲之第二級
    毒品，不問是否屬於被告所有，應依毒品危害防制條例第18
    條第1 項前段諭知沒收銷燬；至裝盛上開毒品之外包裝袋7
    個，為被告所有，亦經被告於本院審理中供述明確在卷（見
    本院99年11月30日審判筆錄第2 頁），且為供本案犯罪所用
    之物，是依刑法第38條第1 項第2 款併予宣告沒收。
據上論斷，應依刑事訴訟法第299 條第1 項前段，毒品危害防制
條例第11條第4 項、第18條第1 項前段，刑法第11條、第62 條
前段、第38條第1 項第2 款，判決如主文。
本案經檢察官徐仕瑋到庭執行職務。
中    華    民    國    99    年    12    月    31    日
                          臺灣臺北地方法院刑事第十七庭
                              審判長法  官  劉煌基
                                    法  官  葉力旗
                                    法  官  賴淑美
上正本證明與原本無異。
如不服本判決應於收受送達後10日內向本院提出上訴書狀，並應
敘述具體理由；其未敘述上訴理由者，應於上訴期間屆滿後20日
內向本院補提理由書（均須按他造當事人之人數附繕）「切勿逕
送上級法院」。
                                    書記官  許翠燕
中    華    民    國   100    年    1     月    6     日
附錄：本案論罪科刑法條全文
毒品危害防制條例第11條
持有第一級毒品者，處3 年以下有期徒刑、拘役或新臺幣5 萬元
以下罰金。
持有第二級毒品者，處2 年以下有期徒刑、拘役或新臺幣3 萬元
以下罰金。
持有第一級毒品純質淨重十公克以上者，處1 年以上7 年以下有
期徒刑，得併科新臺幣1 百萬元以下罰金。
持有第二級毒品純質淨重二十公克以上者，處6 月以上5 年以下
有期徒刑，得併科新臺幣70萬元以下罰金。
持有第三級毒品純質淨重二十公克以上者，處3 年以下有期徒刑
，得併科新臺幣30萬元以下罰金。
持有第四級毒品純質淨重二十公克以上者，處1 年以下有期徒刑
，得併科新臺幣10萬元以下罰金。
持有專供製造或施用第一級、第二級毒品之器具者，處1 年以下
有期徒刑、拘役或新臺幣1 萬元以下罰金。

司法院資訊處製作；財團法人民間司法改革基金會備份。
